臺灣新北地方法院民事判決
110年度訴字第457號
原      告  曾浴圖  
訴訟代理人  李岳峻律師                      
被      告  石宏隆  
            石宏裕  
                      居桃園市○○區○○路000號0樓      共      同
訴訟代理人  蔡文燦律師                      
上列當事人間請求返還買賣價金事件，經本院於民國111年3月18
日言詞辯論終結，判決如下：
    主  文
原告之訴及假執行之聲請均駁回。
訴訟費用由原告負擔。
    事實及理由
一、原告主張：
　　原告與被告、訴外人周基武曾就位於新北市○○區○○○段○○○○○
    段000○00○地號簽訂土地買賣契約書(下稱系爭契約書)，約
    定價金為新臺幣(下同)3,886,540元，並已順利完成土地過
    戶及買賣價金給付。雙方於洽談土地買賣時，均知悉原告購
    買系爭土地係為了能捐贈土地進行容積移轉，故於系爭契約
    書第4條及第16條分別約定：「乙方(即被告及訴外人周基武
    ，下同)保證產權完整、來歷清白，無任何糾葛或設定他項
    權利，如有前述情事應由乙方排除，倘因而影響甲方(即原
    告，下同)權益，雙方應立即無條件解除本買賣契約乙方應
    立即無息返還買賣價金。」、「本契約買賣標的若有佔用部
    份，由乙方負責排除現場佔用，若某筆土地無法排除致無法
    通過容積移轉許可時，乙方無息退還有佔用土地之價金，甲
    方則返還佔用之土地。」。嗣原告欲以所購得之土地欲向政
    府申請容積移轉許可時，發現其中5筆土地(即新北巿林口區
    南勢埔段南勢埔尾小段3-3、3-5、15-2、15-3地號、同段大
    崙小段29-2地號，下稱系爭5筆土地)有遭他人占用，而無法
    向政府申請容積移轉許可之捐贈，即委請律師代為發函予被
    告，表示所購得之土地遭他人佔用，請求被告排除或解除系
    爭契約書要求返還買賣價金，被告均置之不理。而原告因系
    爭契約書所購得之土地業已遭政府否准容積移轉，爰依系爭
    契約書第4條、第16條約定請求被告應返還原告2,687,964元
    等語。並聲明：(一)被告石宏隆及石宏裕應連帶給付原告2,
    687,964元整。(二)原告願供擔保，請准宣告假執行。
二、被告則以：
　　系爭契約書第4條係約定乙方保證產權完整、來歷清白，無
    任何糾葛或設定他項權利等，而原告於起訴狀已自認雙方順
    利完成過戶及價金給付，原告並未舉證證明產權有何問題，
    故其依系爭契約書第14條約定請求被告應連帶返還2,687,95
    4元，並無理由。另系爭契約書第16條雖約定買賣標的物若
    有佔用部分，由乙方負責排除現場佔用，若某筆土地無法排
    除致無法通過容積移轉許可時，乙方無息退還有佔用土地之
    已收價金，甲方則退還占用之土地。然原告並未提出任何證
    據證明有系爭契約書第16條之情事，且原告購買本件之土地
    前，曾前往現場查看，同意土地依現況交付不另辦理點交，
    雙方才簽訂系爭契約書，是原告主張依系爭契約書第16條約
    定請求被告應連帶返還2,687,954元，亦無理由。況系爭契
    約書之簽約日為102年12月18日，原告於簽約逾7年後之110
    年1月17日始提起本件訴訟，而能否以捐贈土地進行容積移
    轉，與捐贈當時之社會經濟狀況、政府政策等息息相關，且
    原告提出之照片拍照日期為「2017/3/23」，距簽約日已逾3
    年、距本件起訴日亦近7年，原告既未舉證證明有系爭契約
    書第16條之情事，則其本件主張顯違反誠信原則。再者，本
    件原告間並無民法第272條規定連帶債務之情形，原告主張
    被告2人間應連帶給付，亦屬無據等語。並聲明：(一)原告
    之訴及假執行之聲請均駁回。(二)如受不利判決願供擔保免
    為假執行。
三、本院之判斷：
(一)原告主張其與被告、訴外人周基武曾就位於新北市○○區○○○
    段○○○○○段000○00○地號簽訂系爭契約書，約定價金為3,886,
    540元，並已順利完成土地過戶及買賣價金給付。系爭契約
    書第4條及第16條分別約定：「乙方保證產權完整、來歷清
    白，無任何糾葛或設定他項權利，如有前述情事應由乙方負
    責排除，倘因而影響曱方權益，雙方應立即無條件解除本買
    賣契約乙方應立即無息返還買賣價金。」、「本契約買賣標
    的若有佔用部份，由乙方負責排除現場佔用，若某筆土地無
    法排除致無法通過容積移轉許可時，乙方無息退還有佔用土
    地之已收價金，甲方則返還佔用之土地。」之內容，及原告
    曾委請律師代為發函被告，表示所購得之系爭5筆土地遭他
    人佔用，請求被告排除或解除系爭契約書要求返還買賣價金
    等情，業據其提出系爭契約書、系爭5筆土地之照片(拍照照
    日期2017/2/23)、李岳峻律師事務所109年5月13日(109)年
    岳律字第051301號函暨郵件收件回執、傳真查詢國內各類掛
    號郵件查單、掛號郵件簽收(收據)清單(單聯式)等件影本(
    見本卷一第19頁至第33頁、第75頁至第83頁、第123頁至第1
    33頁)為佐，而被告就雙方簽訂系爭契約書、土地已移轉登
    記及原告已給付買賣價金等情亦不爭執，是此部分事實，堪
    予認定。
(二)按民事訴訟如係由原告主張權利者，應先由原告負舉證之責
    ，若原告先不能舉證，以證實自己主張之事實為真實，則被
    告就其抗辯事實即令不能舉證，或其所舉證據尚有疵累，應
    駁回原告之請求。又請求履行債務之訴，除被告自認原告所
    主張債權發生原因之事實外，應先由原告就其主張此項事實
    ，負舉證之責任，必須證明其為真實後，被告於其抗辯事實
    ，始應負證明之責任，此為舉證責任分擔之原則(最高法院1
    7年上字第917號、43年臺上字第377號判決意旨參照)。本件
    原告雖主張系爭5筆土地遭他人占用，致其無法向政府申請
    容積移轉許可之捐贈，依系爭契約書第4條、第16條約定，
    被告應返還原告2,687,964元云云，惟查：
　1.原告向被告、訴外人周基武所購買之新北市○○區○○○段○○○○○
    段000○00○地號土地，業已完成移轉登記等情，為原告所自
    認(見起訴狀第2頁即本院卷一第13頁)，足見被告及訴外人
    周基武基於系爭契約書所出售予原告之17筆土地，產權並無
    問題，是原告以系爭5筆土地遭他人占用為為由，主張依系
    爭契約書第4條約定請求被告返還系爭5筆土地之買賣價金，
    難認有據。　
　2.原告以系爭5筆土地遭他人占用，致其無法順利捐贈土地進
    行容積移轉為由，主張被告應依系爭契約書第16條約定返還
    價金云云。然觀諸系爭契約書第16條之約定內容：「本契約
    買賣標的若有佔用部份，由乙方負責排除現場佔用，若某筆
    土地無法排除致無法通過容積移轉許可時，乙方無息退還有
    佔用土地之已收價金，甲方則返還佔用之土地。」，可知原
    告向被告及訴外人周基武所購買之17筆土地，若遭他人佔用
    時，被告及訴外人周基武需負責排除，若無法排除致無法通
    過容積移轉許可時，被告及訴外人周基武則需退還土地之價
    金，並非土地一遭他人占用或無法排除他人占用時，被告及
    訴外人周基武即需退還遭占用土地之價金。而原告雖提出系
    爭5筆土地現仍遭他人占用之照片(見本院卷一第27頁至第33
    頁、卷二第27頁至第33頁)，然此僅能證明系爭5筆土地現遭
    人占用且被告及訴外人周基武尚未將之排除，並無法證明系
    爭5筆土地因被告及訴外人周基武尚未排除他人占用，而導
    致無法通過容積移轉許可，且原告就容積移轉未獲許可係因
    系爭5筆土地遭他人占用所致之對其有利之事實，並未提出
    任何證據資料佐證。是原告依系爭契約書第16條約定請求被
    告返還系爭5筆土地之買賣價金，亦難認有據。
四、綜上所述，原告主張依系爭契約書第4條、第16條約定請求
    被告返還已受領之系爭5筆土地價金共2,687,964元，並無理
    由，應予駁回。
五、原告雖陳明願供擔保，而為假執行宣告之聲請，然該聲請因
    訴遭駁回已失其依據，無從准許，爰併予駁回。
六、本件事證已臻明確，兩造其餘攻擊、防禦方法及所提證據，
    經核與本件判決結果不生影響，爰不一一論述。
七、訴訟費用負擔之依據：民事訴訟法第78條。 　　　　
中　　華　　民　　國　　111 　年　　4 　　月　　22　　日
                  民事第六庭    法　官　莊惠真
以上正本係照原本作成
如對本判決上訴，須於判決送達後20日內向本院提出上訴狀。如
委任律師提起上訴者，應一併繳納上訴審裁判費。
中　　華　　民　　國　　111 　年　　4 　　月　　25　　日
                                書記官　蘇莞珍